臺灣高等法院民事判決
109年度重再字第16號
再審原告    羅吉添  
            羅吉程  
            羅吉棋  



再審被告    羅慶光  
上列當事人間履行契約再審之訴事件，再審原告對於中華民國10
6年2月8日本院105年度重上更（一）字第73號確定判決提起再審
之訴，經最高法院裁定移送本院，本院判決如下：
    主  文
再審之訴駁回。
再審訴訟費用由再審原告負擔。
    理  由
一、再審原告主張：再審被告、羅慶森、羅慶寶、羅慶義偕同伊
    父羅慶淮(已歿)，為分割祖產，於民國70年9月間訂立分鬮
    書，並分作五股編立富貴福禎祥5字為號，約定各拈鬮其一
    決定應分配之財產，再審被告拈鬮取得「福」字鬮，其字鬮
    僅記載「『中壢屋面前田(上股額)』日後如有合建及變更成額
    外之收益時應以分到禎字號鬮內者相商所得額共同分配。屋
    :車路坑部份、烟、茶園崗(外部份)、耳聾田(靠內部份)由
    慶光（即再審被告）所得」等語。並不包括桃園市○○區○○段
    000地號、同區○○段366地號，應有部分各2/15；同段367地
    號應有部分1/6等土地部分（下稱系爭土地）。原確定判決
    竟誤認為系爭土地屬再審被告所有，駁回伊之返還請求，顯
    違背經驗法則及論理法則之違法等情。依民事訴訟法第496
    條第1項第1款之規定，對原確定判決提起再審之訴，聲明：
    原確定判決（除反訴部分外）廢棄。
二、按民事訴訟法第496條第1項第1款所謂適用法規顯有錯誤，
    係指確定判決為確定事實而適用法律，或就所確定之事實而
    為法律上之判斷，其所適用之法規顯然不合於法律規定，或
    與現尚有效之判例、解釋顯然違反者而言，至若漏未斟酌證
    據、認定事實錯誤、取捨證據失當或理由不備等問題，當事
    人雖得於判決確定前，據為提起上訴之理由，究與適用法規
    顯有錯誤之情形有間，不得據以提起再審之訴。經查，再審
    原告主張原確定判決違反經驗法則及論理法則，無非以證人
    羅吉海並非受分配之人，亦非兩造之兄弟，原確定判決竟採
    信羅吉海所述系爭土地屬再審被告、羅慶森所有之證詞；且
    分鬮書要僅提及中壢屋面前田（上股額）之土地分配事宜，
    並無系爭土地應分配再審被告之記載，原確定判決未詳為調
    查，逕為相反認定等節為據。是再審原告仍係就原確定判決
    事實認定及取捨證據之範疇為指摘，揆諸旨揭說明，要無適
    用法規顯有錯誤可言。再審原告執此主張原確定判決具有民
    事訴訟法第496條第1項第1款所規定之再審事由，要不足取
    。
三、據上論結，本件再審之訴顯無理由。爰不經言詞辯論，判決
    如主文。
中　　華　　民　　國　　109 　年　　6 　　月　　8 　　日
                  民事第八庭    
                      審判長法  官  陳邦豪
                            法  官  胡芷瑜
                            法  官  古振暉
正本係照原本作成。
如不服本判決，應於收受送達後20日內向本院提出上訴書狀，其
未表明上訴理由者，應於提出上訴後20日內向本院補提理由書狀
（均須按他造當事人之人數附繕本）上訴時應提出委任律師或具
有律師資格之人之委任狀；委任有律師資格者，另應附具律師資
格證書及釋明委任人與受任人有民事訴訟法第466 條之1第1項但
書或第2項（詳附註）所定關係之釋明文書影本。如委任律師提
起上訴者，應一併繳納上訴審裁判費。
中　　華　　民　　國　　109 　年　　6 　　月　　8 　　日

　　　　　　　　　　　　　  書記官  廖逸柔
附註：
民事訴訟法第466條之1（第1項、第2項）：
對於第二審判決上訴，上訴人應委任律師為訴訟代理人。但上訴
人或其法定代理人具有律師資格者，不在此限。
上訴人之配偶、三親等內之血親、二親等內之姻親，或上訴人為
法人、中央或地方機關時，其所屬專任人員具有律師資格並經法
院認為適當者，亦得為第三審訴訟代理人。